【裁判字號】    95,簡上,905
【裁判日期】    950929
【裁判案由】    損害債權
【裁判全文】
臺灣高雄地方法院刑事判決            95年度簡上字第905 號
上  訴  人
即  被  告  甲○○
上列上訴人即被告因損害債權案件，不服本院高雄簡易庭中華民
國95年6 月22日95年度簡字第3902號第一審刑事簡易判決（聲請
簡易判決處刑案號：95年度偵字第7102號），提起上訴，本院管
轄之第二審合議庭判決如下：
    主  文
上訴駁回。
    事實及理由
一、本案經本院審理結果，認原審以上訴人即被告甲○○所為，
    係犯刑法第356 條損害債權罪（民國95年7 月1 日修正施行
    前之規定），而量處拘役50日，如易科罰金，以銀元300 元
    折算1 日，其認事用法均無違誤，量刑亦屬妥適，應予維持
    ，爰引用原審判決書記載之事實、證據及理由（如附件），
    並補充如下：
  （一）主文欄所載「以佰元折算壹日」補充為「以銀元佰
        元即新臺幣玖佰元折算壹日」。
  （二）理由欄二、部分補充：按行為後法律有變更者，適用行
        為時之法律，但行為後之法律有利於行為人者，適用最
        有利於行為人之法律，刑法第2 條第1 項定有明文。本
        件被告行為後，若干法律已有變更，茲分述如下：
    １、被告行為後，刑法施行法第1 之1 條業於95年6 月14日
        增訂公布，於95年6 月16日生效施行，該條規定：「中
        華民國94年1 月7 日刑法修正施行後，刑法分則編所定
        罰金之貨幣單位為新臺幣。94年1 月7 日刑法修正時，
        刑法分則編未修正之條文定有罰金者，自94年1 月7 日
        刑法修正施行後，就其所定數額提高為30倍。但72年6
        月26日至94年1 月7 日新增或修正之條文，就其數額提
        高為3 倍。」。查本件論罪科刑之刑法分則編條文即第
        356 條之損害債權罪為72年6 月25日以前即已制訂生效
        、72年6 月26日至94年1 月7 日均未曾修正、且定有罰
        金規定之條文，於95年7 月1 日即94年1 月7 日刑法修
        正施行後，固應依刑法施行法第1 之1 條規定，改以新
        臺幣計算罰金數額，且提高罰金數額至30倍；然被告行
        為時，依上開刑法分則編條文、罰金罰鍰提高標準條例
        第1 條、現行法規所定貨幣單位折算新臺幣條例第2 條
        規定，罰金數額則係以銀元（即新臺幣元之3 倍折算）
        計算、提高為2 倍至10倍。況倘於個案中宣告罰金刑時
        ，依修正前刑法第33條第5 款規定，罰金最低額可為銀
        元1 元（即新臺幣3 元），然依修正後刑法第33條第5
        款規定，罰金最低額則為新臺幣1,000 元，此種行為後
        法律有變更之情形，比較結果，行為後之法律並無較有
        利於行為人可言，本院自應以刑法94年1 月7 日修正前
        ，仍依銀元計算罰金數額，且未依刑法施行法第1 之1
        條規定提高罰金數額至30倍之刑法分則編條文論處。
    ２、被告於犯罪時之刑法第41條第1 項前段規定：「犯最重
        本刑為5 年以下有期徒刑以下之刑之罪，而受6 個月以
        下有期徒刑或拘役之宣告，因身體、教育、職業、家庭
        之關係或其他正當事由，執行顯有困難者，得以1 元以
        上3 元以下折算1 日，易科罰金。」又被告行為時之易
        科罰金折算標準，修正前罰金罰鍰提高標準條例第2 條
        前段（現已刪除）規定，就其原定數額提高為100 倍折
        算1 日，則本件被告行為時之易科罰金折算標準，應以
        銀元300 元折算1 日，經折算為新臺幣後，應以新臺幣
        900 元折算為1 日。惟95年7 月1 日修正公布施行之刑
        法第41條第1 項前段則規定：「犯最重本刑為5 年以下
        有期徒刑以下之刑之罪，而受6 個月以下有期徒刑或拘
        役之宣告者，得以新臺幣1 千元、2 千元或3 千元折算
        1 日，易科罰金。」比較修正前後之易科罰金折算標準
        ，以95年7 月1 日修正公布施行前之規定，較有利於受
        刑人，則應依刑法第2 條第1 項前段，適用修正前刑法
        第41條第1 項前段規定，定其折算標準。
  （三）理由欄三、部分所引「（刑法）第41條第1 項前段」、
        「（罰金罰鍰提高標準條例）第2 條」分別補充為「修
        正前第41條第1 項前段」、「修正前第2 條」。
二、被告不服原判決提起上訴，猶執陳詞辯稱：伊不知道收受裁
    定後不能把財產設定抵押等。惟按刑法第356 條所稱意圖損
    害債權人之債權，係指行為人所為毀壞、處分、隱匿其財產
    之行為，其目的在欲損害債權人之債權，期使債權人之債權
    無法獲償或不得圓滿獲償，至於債務人是否因之獲利，債權
    人之債權是否果真受損，則非所問。查被告之財產應為所有
    債權人之總擔保，被告既已收受本票裁定，處於將受強制執
    行之時刻，依法對其財產之處分權即已受限，實無得選擇對
    某特定債權人清償或提供擔保之權利，是被告縱有積欠其他
    債權人呂正照債務或房屋價款等尚未清償，亦應依債務人所
    有之總財產，為所有債權人債權總擔保之原則，將其名下所
    有之土地及建物，留供清償全部債務之用，然被告竟任意設
    定抵押權予特定債權人呂正照，影響其他債權人即告訴人等
    受償之可能與成數，是被告主觀上有損害債權人之意圖堪以
    認定。至被告雖稱：伊不知此行為會犯罪云云，然按不得因
    不知法律而免除刑事責任，是被告此部分所辯，亦不足因之
    即為其有利之認定。綜上所述，本件被告之上訴為無理由，
    應予駁回。末查本件原審判決未及比較新舊法，實務往例有
    認原判決未及比較適用新舊法，上訴後經比較結果雖仍以舊
    法有利於行為人，且原判決別無其他撤銷事由時，上訴審仍
    應以此為由撤銷改判，然而，修正後之刑法規定係以適用行
    為時法為原則，因此原判決雖未及比較適用，然本院第二審
    經比較新舊法，行為後之法律並非較有利於行為人，仍應適
    用修正前之行為時法，則原判決適用行為時法即無不當，自
    不構成撤銷之事由，併此敘明。
據上論斷，應依刑事訴訟法第455 條之1 第1 項、第3 項、第36
8 條、第373 條，判決如主文。
本案經檢察官乙○○到庭執行職務。
中    華    民    國    95    年    9     月    29    日
                      刑事第四庭審判長法  官  郭玫利
                                      法  官  陳振嘉
                                      法  官  林意芳
以上正本證明與原本無異。
不得上訴。
中    華    民    國    95    年    9     月    29    日
                                      書記官  曾秀鳳


司法院資訊處製作；財團法人民間司法改革基金會備份。
